臺灣高等法院臺南分院刑事判決
111年度交上訴字第501號
上  訴  人  
即  被  告  楊來福


上列上訴人因公共危險等案件，不服臺灣臺南地方法院110年度
交訴字第213號中華民國111年1月17日第一審判決（起訴案號：
臺灣臺南地方檢察署110年度調偵字第1883號），提起上訴，本
院判決如下：
    主  文
上訴駁回。
    事  實
一、楊來福於民國109年12月28日上午9時10分許，騎乘車牌號碼
    000-000號普通重型機車，沿臺南市歸仁區忠孝北路由南向
    北行駛，行經臺南市歸仁區忠孝北路13號附近，先向右側路
    邊停靠，復起駛穿越道路迴車，本應注意汽車迴車前，應暫
    停並顯示左轉燈光或手勢，看清無來往車輛，並注意行人通
    過，始得迴轉，而依當時日間天氣晴、乾燥無缺陷之柏油路
    面、視距良好、無障礙物之路況，並無不能注意之情形，楊
    來福竟疏未注意及此，貿然穿越道路，適有蔡陳碧秀騎乘車
    牌號碼000-000號普通重型機車，沿臺南市歸仁區忠孝北路
    由北向南行駛，行經上開地點，閃避不及發生碰撞，致蔡陳
    碧秀受有頭部外傷併左側顏面及左右側上下肢體多處擦挫傷
    、姿勢性暈眩、左眼玻璃體出血等傷害。詎楊來福明知肇事
    致人受傷，竟未下車察看，亦未留下聯絡方式及停留現場等
    候警方處理，又基於肇事逃逸之犯意，逕自離開現場。
二、案經蔡陳碧秀訴由臺南市政府警察局歸仁分局報告臺灣臺南
    地方檢察署檢察官偵查起訴。
    理  由
壹、證據能力部分
一、按被告以外之人於審判外之陳述，雖不符刑事訴訟法第159
    條之1至第159條之4之規定，而經當事人於審判程序同意作
    為證據，法院審酌該言詞陳述或書面陳述作成時之情況，認
    為適當者，亦得為證據；當事人、代理人或辯護人於法院調
    查證據時，知有第159條第1項不得為證據之情形，而未於言
    詞辯論終結前聲明異議者，視為有前項之同意，刑事訴訟法
    第159條之5第1項、第2項定有明文。本判決所引用具傳聞證
    據性質之供述證據部分，因檢察官於本院審判期日中對於本
    院所提示之證據均表示無意見（見本院卷第52至53頁），檢
    察官及被告亦未於本案言詞辯論終結前具狀聲明異議，本院
    審酌該等被告以外之人審判外陳述作成時之情況，並無不能
    自由陳述之情形，亦無顯不可信之情狀，且未見有何違法取
    證或其他瑕疵，而與待證事實具有關聯性，本院認為以之作
    為證據應屬適當，自均得作為證據。
二、另本件所引用卷內非供述證據性質之證據資料，則均無證據
    證明係公務員違背法定程序所取得，亦無顯有不可信之情況
    ，且均經本院於審理期日提示而為合法調查，依刑事訴訟法
    第158條之4規定之反面解釋，亦應有證據能力。
貳、實體方面：
一、認定犯罪事實所憑證據及其理由：
  ㈠被告於本院審理中經合法傳喚，無正當理由未到庭。而被告
    提起本件上訴，上訴理由僅記載「被告要跟對方談和解，請
    求輕判給予緩刑」等語，並未爭執犯罪事實，另被告於原審
    審理中坦承本件過失傷害及肇事逃逸犯行（見原審卷第29、
    36頁），核與證人即告訴人蔡陳碧秀於警詢及偵查中之證述
    （見警卷第13至19頁、偵一卷即110年度偵字第4792號卷第1
    4頁）相符，並有道路交通事故現場圖（見警卷第21頁）、
    調查報告表㈠㈡（見警卷第23至25頁）、現場及車損照片15張
    （見警卷第51至65頁）、監視器畫面截圖10張、行車紀錄器
    截圖6張、被告車輛照片4張（見警卷第67至85頁）、台南市
    立醫院（委託秀傳醫療社團法人經營）診斷證明書（見警卷
    第49頁）、長庚醫療財團法人嘉義長庚紀念醫院診斷證明書
    、病歷資料各1份（見偵一卷第17、39至41頁、偵二卷第11
    至28頁）、臺南市車輛行車事故鑑定會鑑定意見書(南鑑000
    0000案)1份（見偵一卷第31至34頁）在卷足憑，是被告於原
    審審理中之任意性自白與上開客觀證據得互為補強，均堪認
    為真正。
  ㈡按汽車起駛前應顯示方向燈，注意前後左右有無障礙或車輛
    行人，並應讓行進中之車輛行人優先通行；汽車迴車時，應
    暫停並顯示左轉燈光或手勢，看清無來往車輛，並注意行人
    通過，始得迴轉，道路交通安全規則第89條第1項第7款、第
    106條第5款分別定有明文。查被告為領有普通重型機車駕駛
    執照之人，有公路監理電子閘門證號查詢機車駕駛人資料可
    佐（見原審卷第15、43頁），對此規定難諉為不知，依法負
    有注意義務，其起駛穿越道路迴車，本應注意汽車迴車前，
    應停並顯示左轉燈光或手勢，看清無來往車輛，並注意行人
    通過，始得迴轉，而依當時日間天氣晴、乾燥無缺陷之柏油
    路面、視距良好、無障礙物之路況，並無不能注意之情形，
    竟疏未注意及此，貿然穿越道路，致與告訴人所騎乘之機車
    發生碰撞，是被告就本案事故之發生自屬有過失甚明。而被
    告因上開過失致釀事故，並致告訴人受有頭部外傷併左側顏
    面及左右側上下肢體多處擦挫傷、姿勢性暈眩、左眼玻璃體
    出血等傷害，其過失行為與告訴人之傷害間，自具有相當之
    因果關係。
  ㈢綜上，本案事證明確，被告上開過失傷害及肇事逃逸犯行，
    均堪以認定，應依法論科。　　　　　　
二、論罪部分：
  ㈠查被告行為後，刑法第185條之4依司法院釋字第777號解釋意
    旨，於110年5月21日修正，並於同年月30日公布生效。修正
    前規定「駕駛動力交通工具肇事，致人死傷而逃逸者，處1
    年以上7年以下有期徒刑」，嗣修正為「駕駛動力交通工具
    發生交通事故，致人傷害而逃逸者，處6月以上5年以下有期
    徒刑；致人於死或重傷而逃逸者，處1年以上7年以下有期徒
    刑。犯前項之罪，駕駛人於發生交通事故致人死傷係無過失
    者，減輕或免除其刑」。經比較新舊法，修正後規定除對於
    「肇事」乙詞認定其意指發生交通事故外，對於行為人逃逸
    所致事故之他方受有傷害者，則區分為傷害、重傷害或致人
    於死情形而異其法定刑，並以行為人對於事故發生之過失責
    任，定其減輕或免除其刑要件。本件被告對於本案事故之發
    生確有過失責任，已如前述，而告訴人因該事故係受有左膝
    、雙足、下背部挫傷之普通傷害，則修正後規定對被告較為
    有利，自應適用修正後之刑法第185條之4第1項前段規定。
  ㈡核被告所為，係犯刑法第284條前段之過失傷害罪及修正後刑
    法第185條之4第1項前段駕駛動力交通工具發生交通事故致
    人傷害逃逸罪。又被告所犯上開2罪間，犯意各別，行為互
    殊，應予分論併罰。
三、駁回上訴之理由：
　㈠原審認被告罪證明確，適用刑法第284條、修正後刑法第185
    條之4第1項前段規定對被告論處，並審酌「被告騎乘普通重
    型機車行駛於道路時，本應注意道路交通安全規則之相關規
    定，以維護行車安全，竟疏於注意，肇致本件車禍，並致告
    訴人受傷，甚且於肇事致人受傷後，竟未留於現場對傷者施
    以救護、採取必要安全措施或通知警察機關處理，即逕行離
    去，缺乏尊重其他用路人生命安全之觀念，所為應予非難；
    兼衡其素行、自承國小畢業之智識程度、目前無業、依靠每
    月國民年金新臺幣4,500元生活、已婚、育有3名成年子女之
    家庭經濟生活狀況，坦承犯行之犯罪後態度，迄未與告訴人
    達成和解以賠償告訴人所受損害」等一切情狀，量處如原判
    決主文所示之刑。經核原判決認事用法並無違誤，量刑亦稱
    妥適。
　㈡被告上訴以其要跟對方談和解，請求輕判並給予緩刑等語，
    惟按刑事審判旨在實現刑罰權之分配的正義，故法院對有罪
    被告之科刑，應符合罪刑相當之原則，使輕重得宜，罰當其
    罪，以契合社會之法律感情，此所以刑法第57條明定科刑時
    應審酌一切情狀，尤應注意該條所列10款事項以為科刑輕重
    之標準，俾使法院就個案之量刑，能斟酌至當。而量刑輕重
    係屬事實審法院得依職權自由裁量之事項，苟已斟酌刑法第
    57條各款所列情狀而未逾越法定刑度，不得遽指為違法（最
    高法院72年台上字第6696號判決參照）。本件原審已參酌刑
    法第57條各款所列情狀，審酌被告之犯罪情節、所生危害、
    犯後態度、生活狀況等，而為前開量刑，且就被告於案發後
    未與告訴人達成和解原因、告訴人所受傷害程度、被告素行
    智識程度、家庭經濟生活狀況等節，均已考量作為量刑基礎
    ，復以行為人之責任為基礎，斟酌刑法第57條所列一切情狀
    ，其量定之刑罰，已兼顧相關有利與不利之科刑資料為綜合
    考量，既未逾越法定刑度，亦未濫用自由裁量之權限，且無
    違背公平正義、責罰相當等原則，屬裁量權之適法行使，難
    認有何不當。再刑法第284條前段之過失傷害罪之法定刑度
    ，為「1年以下有期徒刑、拘役或10萬元以下罰金」，原審
    就被告所犯過失傷害罪量處有期徒刑4月，尚難認有顯然過
    重情形，而被告提起上訴後，仍未能與告訴人達成和解、賠
    償告訴人之損害，是本件量刑審酌因子與原審相較並無不同
    ，是被告上訴請求輕判並給予緩刑宣告云云，並非可採，應
    予駁回。
四、被告經本院合法傳喚，無正當理由未到庭，依刑事訴訟法第
    371條之規定，不待其陳述，逕為一造辯論判決。　　
據上論斷，應依刑事訴訟法第368條、第371條，判決如主文。
本案經臺灣臺南地方檢察署檢察官張佳蓉提起公訴，臺灣高等檢
察署臺南檢察分署檢察官李宛凌到庭執行職務。
中　　華　　民　　國　　111 　年　　6 　　月　　1 　　日
                  刑事第四庭    審判長法  官  郭玫利
                                      法  官  林臻嫺
　　　　　　　　　　　　　　　　　　　法  官  曾子珍
以上正本證明與原本無異。
肇事遺棄罪部分如不服本判決應於收受送達後20日內向本院提出
上訴書狀，其未敘述上訴理由者，並得於提起上訴後20日內向本
院補提理由書（均須按他造當事人之人數附繕本）「切勿逕送上
級法院」。
過失傷害罪部分不得上訴。　　　　　　　　　　　　　　　　
　　　　　　　　　　　　　　　　　　　書記官  李淑惠　　
中　　華　　民　　國　　111 　年　　6 　　月　　1 　　日
附錄本案論罪科刑法條：
中華民國刑法第284條
（過失傷害罪）
因過失傷害人者，處1年以下有期徒刑、拘役或10萬元以下罰金
；致重傷者，處3年以下有期徒刑、拘役或30萬元以下罰金。
中華民國刑法第185條之4
（肇事遺棄罪）
駕駛動力交通工具發生交通事故，致人傷害而逃逸者，處6月以
上5年以下有期徒刑；致人於死或重傷而逃逸者，處1年以上7年
以下有期徒刑。
犯前項之罪，駕駛人於發生交通事故致人死傷係無過失者，減輕
或免除其刑。